【裁判字號】    97,訴,419
【裁判日期】    970731
【裁判案由】    傷害致死
【裁判全文】
臺灣嘉義地方法院刑事判決               97年度訴字第419號
公  訴  人  臺灣嘉義地方法院檢察署檢察官
被      告  丁○○
選任辯護人  王正明律師
上列被告因傷害致死案件，經檢察官提起公訴（97年度偵字第
2443號、97年度偵字第3774號），本院判決如下：
    主  文
丁○○犯傷害致人於死罪，累犯，處有期徒刑柒年陸月。
    事  實
一、丁○○前因毀損等案件，經本院於民國94年1月21日，以93
    年度嘉簡字第1183號判決就毀棄損壞部分判處有期徒刑2月
    ，如易科罰金，以銀元300元折算1日，公然侮辱人部分，判
    處罰金銀元2000元，如易服勞役，以銀元300元折算1日；應
    執行有期徒刑2月，罰金銀元2000元，有期徒刑如易科罰金
    ，以銀元300元折算1日，罰金如易服勞役，以銀元300元折
    算1日確定，有期徒刑部分並於94年4月25日易科罰金執行完
    畢，仍不知悔改，於97年3月19日中午13時許，與汪進忠、
    施永興、甲○○及戊○○等人在戊○○位於嘉義縣鹿草鄉竹
    山村龜佛山20號之住處飲酒聊天，汪進忠於飲酒後，多次出
    言挑釁丁○○，而丁○○當時雖隱忍未發，但仍心有不忿，
    遂當場邀請戊○○等另行前往嘉義縣鹿草鄉竹山村龜佛山廣
    福宮旁之「榕樹下檳榔攤」內飲酒唱歌，汪進忠則由施永興
    載回其住處，同日下午15時許，丁○○等人到達上開「榕樹
    下檳榔攤」後，施永興竟因汪進忠之堅持，亦將汪進忠載至
    該「榕樹下檳榔攤」，丁○○見汪進忠未受邀而前往該榕樹
    下檳榔攤，積恨難消，為教訓汪進忠，客觀上能預見而主觀
    上未預見汪進忠已因飲酒而無抵禦能力且站在路階邊緣，揮
    打汪進忠之臉頰部，有使汪進忠身體後仰跌倒頭部撞擊路面
    等硬物肇致顱內創傷致命之可能，竟基於傷害人身體之犯意
    ，出手揮打汪進忠之臉頰部，汪進忠突受此揮打後，未能穩
    住身體，隨即以面部朝上之姿勢後仰倒地，致其後腦部位因
    重擊路面而受有外傷性顱內出血、外傷性小腦出血及硬腦膜
    上出血及枕骨骨折等傷害，經送醫急救後，仍因重度腦水腫
    及腦疝形成而不治死亡。
二、案經臺灣嘉義地方法院檢察署檢察官相驗後自動檢舉暨被害
    人汪進忠之配偶乙○○訴請臺灣嘉義地方法院檢察署檢察官
    偵查起訴。
    理  由
一、按被告以外之人於審判外之言詞或書面陳述，除法律有規定
    者外，不得作為證據；被告以外之人於偵查中向檢察官所為
    之陳述，除顯有不可信之情況者外，得為證據。刑事訴訟法
    第159條第1項、第159條之1第2項分別定有明文。本件所引
    證人於檢察官依法訊問並命具結之證述，被告及其辯護人並
    未指出有何顯不可信之情況，本院審酌該證據作成時之情況
    ，並無違法取證或其他瑕疵，或有何顯不可信之情況，應有
    證據能力。又查被告及其辯護人於本院準備程序時，就本件
    判決所引用之卷附書面傳聞證據資料，就其證據能力未表異
    議，有本院準備程序筆錄在卷可憑（見本院卷22頁），本院
    審酌上開書面傳聞證據作成形式，亦無瑕疵，與待證事實，
    復有關聯性，本院認為適當，依刑事訴訟法第159條之5第1
    項規定，亦有證據能力。
二、被告對其於上開時、地出手揮打被害人汪進忠，被害人遭其
    揮打後倒地，經送醫急救後不治等情，於偵、審中分別坦承
    不諱，又被告確有於上開時、地出手揮打被害人臉頰部，被
    害人遭被告揮打後，旋即後仰倒地，被害人倒地後，立即送
    醫後不治等情，亦分具證人戊○○、甲○○、施永興、丙○○於偵查及審理中證述明確（見臺灣嘉義地方法院檢察署97
    年度相字第187號相驗卷第50頁至第53頁、本院卷97年7月11
    日筆錄），且被害人遭被告揮打後，於原地（未行進）旋即
    後仰倒地不起之事實，亦據證人戊○○、甲○○證述明確（
    見本院97年7月11日筆錄），且互核相符，被告所辯雖揮打
    被害人，然被害人係被揮打後前進一、二步，因酒醉自行倒
    地云云，與事實不符，顯係卸責之詞，不足採信。而被害人
    確因外傷性顱內出血、外傷性小腦出血及硬腦膜上出血、枕
    骨骨折所引起之重度腦水腫及腦疝形成而死亡，復有長庚紀
    念醫院97年3月21日病歷號碼00000000號診斷證明書（見警
    卷第38頁）、臺灣嘉義地方法院檢察署解剖筆錄、相驗屍體
    證明書、解剖照片及檢驗報告書（見前揭相字卷第64頁至第
    90頁）在卷可按；又本件由臺灣嘉義地方法院檢察署法醫師
    解剖，經鑑定人即榮譽法醫師石台平解剖研判後，認死者汪
    進忠之顱腦損傷，為對衝傷（即頭皮受傷同側之大腦損傷）
    大於衝撞傷（即頭皮受傷對側之大腦損傷），依據法醫學理
    ，符合頭部撞擊地面致傷，由於枕骨係顱骨比較堅硬之部位
    ，單純跌倒狀況不會造成此處骨折，故研判應有外力介入，
    始跌落碰撞之力道加大，造成骨折及廣泛腦挫傷，有臺灣嘉
    義地方法院檢察署法醫解剖鑑定報告書及鑑定人之結文在卷
    可憑（同前揭相字卷第91頁至第106頁）。
三、按刑法第17條所謂之加重結果犯，以行為人能預見其結果之
    發生為要件，所謂能預見乃指客觀情形而言，與主觀上有無
    預見之情形不同。若主觀上有預見，而結果之發生又不違背
    其本意時，則屬故意範圍。亦即行為人對於加重結果之發生
    有無可能預見，應依行為當時之客觀情狀，而非就行為人之
    主觀認識，以為判斷。故所謂「能預見」，係指「就客觀情
    形有可能預見」，而與有預見不同（最高法院95年台上字第
    3392號判決意旨參照）。查本件被告與被害人汪進忠原為朋
    友，並無仇怨（見警卷第3頁被告筆錄），因被害人酒後出
    言挑釁衍生爭執，雖令被告不滿而萌生教訓被害人之意，惟
    被告主觀上應意在傷害被害人，而無使其喪失生命之故意，
    且被害人57年生，被害時年39歲，飲酒後與被告發生爭執，
    被害人對被告傷害犯行並無抵禦能力，而客觀上因被告揮拳
    傷害之力道甚難拿捏，被告犯行地點復在站在路階邊緣，被
    告正面朝酒後無抵禦能力之被害人臉頰部揮擊，被害人遭毆
    後身體後仰跌倒並造成頭部後枕部位撞擊堅硬路面而受創，
    此等結果應為一般人客觀上所可能預見，且被害人遭毆倒地
    撞擊頭部至送醫死亡期間，當中並無其他外力因素介入，被
    告傷害行為與被害人死亡結果間，具有相當因果關係，亦堪
    認定。本件事證明確，被告犯行足堪認定。
四、核被告所為，係犯刑法第277條第2項前段之傷害致人於死罪
    。又被告前因毀損等案件，經本院於94年1月21日，以93年
    度嘉簡字第1183號判決就毀棄損壞部分判處有期徒刑2月，
    如易科罰金，以銀元300元折算1日，公然侮辱人部分，判處
    罰金銀元2000元，如易服勞役，以銀元300元折算1日；應執
    行有期徒刑2月，罰金銀元2000元，有期徒刑如易科罰金，
    以銀元300元折算1日，罰金如易服勞役，以銀元300元折算1
    日確定，有期徒刑並於94年4月25日易科罰金執行完畢，有
    臺灣嘉義地方法院檢察署刑案資料查註紀錄表、臺灣高等法
    院被告前案紀錄表各1份在卷可稽，其於受徒刑之執行完畢
    後，5年內再故意犯本件有期徒刑以上之罪，為累犯，除無
    期徒刑部分依法不得加重外，應依刑法第47條第1項之規定
    加重其刑。爰審酌被告有前案紀錄，其因細故與被害人爭執
    後，竟揮拳傷害致生被害人死亡之結果，實屬不該，惟念其
    高中畢業，因一時失慮肇下大禍，犯後坦承部分犯行，態度
    尚稱良好，及其犯罪動機、目的、所受刺激、尚未與被害人
    家屬成立和解暨其他一切情狀，量處如主文所示之刑示懲。
據上論斷，應依刑事訴訟法第299條第1項前段，刑法第277條第2
項前段、第47條第1項判決如主文。
本案經檢察官古富祺到庭執行職務。
中    華    民    國    97    年    7    月    31     日
                   刑事第二庭   審判長法  官  沈福財
                                      法  官  卓春慧
                                      法  官  林青怡
上列正本證明與原本無異。
如不服本判決，應於判決送達後十日內向本院提出上訴狀，上訴
書狀依法應敘述具體理由，如未敘述具體理由者，應於上訴期間
屆滿後二十日內補提理由書於本院（均應附繕本）。告訴人或被
害人如對於本判決不服者，應具備理由請求檢察官上訴，其上訴
期間之計算係以檢察官收受判決正本之日期為準。
中    華    民    國    97    年    7    月    31     日
                                      書記官  呂權芳
附錄法條：
中華民國刑法第277條
傷害人之身體或健康者，處 3 年以下有期徒刑、拘役或 1 千元
以下罰金。
犯前項之罪因而致人於死者，處無期徒刑或 7 年以上有期徒刑；
致重傷者，處 3 年以上 10 年以下有期徒刑。


司法院資訊處製作；財團法人民間司法改革基金會備份。
